臺灣高等法院花蓮分院刑事判決　　　　 96年度上訴字第205號
上　訴　人
即　被　告　乙○○
指定辯護人　李百峰律師
上列上訴人即被告因違反槍砲彈藥刀械管制條例案件，不服臺灣
臺東地方法院96年度訴字第32號中華民國96年 5月30日第一審判
決（起訴案號：臺灣臺東地方法院檢察署95年度偵字第2623號）
，提起上訴，本院判決如下：
    主  文
原判決撤銷。
乙○○無罪。
    理  由
一、公訴意旨略以：乙○○未經主管機關許可，於民國（下同）
    89年間，在臺中縣不詳地點向不詳人士購得可發射金屬鋼珠
    具有殺傷力之改造空氣槍 1枝 (槍枝管制編號：0000000000
    號)、鋼珠 1瓶及二氧化碳高壓氣瓶6枝後，攜回其位在臺東
    縣卑南鄉○○村○○路 2巷32號住處藏放，未經許可而持有
    之。嗣於95年10月30日下午 3時15分許，乙○○因另案竊盜
    案件為警查獲，經其帶同警員至上開倉庫搜索時，為警當場
    發現並扣得上開物品。因認被告乙○○涉有槍砲彈藥刀械管
    制條例第8條第4項罪嫌等語。
二、本件公訴人認上訴人即被告（以下簡稱被告）乙○○涉有槍
    砲彈藥刀械管制條例第8條第4項犯行，無非以被告於偵查中
    之自白，及扣案之改造空氣槍1枝、鋼珠1瓶、二氧化碳高壓
    氣瓶 6枝，與改造空氣槍經內政部警政署刑事警察局鑑定結
    果認有殺傷力，為主要論據。訊之被告乙○○堅決否認犯行
    ，辯稱：這槍確實不是伊的，警察是在伊家祖厝找到，這祖
    厝原來是伊堂哥住，後來他去大陸了，伊當時不知道槍是誰
    的，伊因擔心父母知道這件事，警察叫伊認罪伊就認了；到
    今年5、6月間伊外公過世，請甲○○來幫外公化妝，才知道
    那槍是他的等語，並請求傳訊證人甲○○。
三、按犯罪事實應依證據認定之，無證據不得認定犯罪事實；不
    能證明被告犯罪者，應諭知無罪之判決，刑事訴訟法第 154
    條第2項、第301條第 1項分別定有明文。次按被告之自白，
    雖為證據之一種，但必與事實相符者為限，若其自白顯有疑
    義，而審理事實之法院，就其職權調查之所得，仍未能證明
    其自白確與事實相符者，自不得據為認定犯罪事實唯一之基
    礎（最高法院18年上字第1087號判例參照）。又事實之認定
    ，應憑證據，如未能發現相當證據，或證據不足以證明，自
    不能以推測或擬制之方法，以為裁判基礎；又認定不利於被
    告之事實，須依積極證據，苟積極證據不足為不利於被告事
    實之認定時，即應為有利於被告之認定，更不必有何有利之
    證據；認定犯罪事實所憑之證據，雖不以直接證據為限，間
    接證據亦包括在內；然而無論直接或間接證據，其為訴訟上
    之證明，須於通常一般之人均不致有所懷疑，而得確信其為
    真實之程度者，始得據為有罪之認定，倘其證明尚未達到此
    一程度，而有合理之懷疑存在時，致使無從形成有罪之確信
    ，在刑事訴訟「無罪推定」、「罪疑唯輕」原則下，依據「
    罪證有疑，利於被告」之證據法則，即不得遽為不利被告之
    有罪認定（最高法院40年臺上字第86號、30年度上字第 816
    號、76年臺上字第4986號判例參照）。經查：
（一）本件扣案改造空氣槍1枝（槍枝管制編號：0000000000號)
      ，經內政部警政署刑事警察局鑑定結果，認係以外接小型
      二氧化碳高壓鋼瓶內氣體為發射動力之空氣長槍，機械性
      能良好，經裝填直徑6mm(重0.88公克)鋼珠試射3次，測得
      鋼珠速度分別為184、184、182公尺/秒，換算其動能為14
      .90、14.90、14.57焦耳，單位面積動能分別為52.69、52
      .69、 51.55焦耳/平方公分。而就殺傷力之相關數據，依
      日本科學警察研究所之研究結果，彈丸單位面積動能達20
      焦耳 /平方公分，則足以穿入人體皮肉層等情，有該局95
      年12月12日刑鑑字第0950167219號槍彈鑑定書1份及照片6
      張在卷可稽（見偵查卷第20頁至第22頁，鑑定書雖記載為
      上開空氣槍係空氣長槍，惟不論長、短，既為空氣槍，即
      屬槍砲彈藥刀械管制條例第4條第1項第 1款之空氣槍，附
      此敘明）。是扣案之空氣槍 1枝經實際試射所測得之單位
      面積動能高達52.69、52.69、51.55焦耳/平方公分，依上
      開槍彈鑑定書所載之殺傷力數據可知，已足以穿入人體皮
      肉層，顯見該空氣槍確具有殺傷力無疑。
（二）雖被告乙○○於警詢、偵查及原審中，均坦承其持有上開
      改造空氣槍不諱；但就槍枝來源，僅陳稱係在台中市某玩
      具行買的云云。被告既未能提供切確之買受店號，自無從
      加以查證其自白是否與事實相符。
（三）而證人甲○○經本院及辯護人告以如有刑事訴訟法第 181
      之情形得拒絕證言形後，仍表願依法具結並證稱：「（辯
      護人問：〈請庭上提示扣案之槍枝並命辨認〉你看過這把
      槍嗎？）答：看過」、「（辯護人問：請問你，這把槍是
      裝填子彈還是裝填鋼珠？）答：鋼珠」、「（辯護人問：
      直徑多少的鋼珠？）答：不記得了」、「（辯護人問：它
      用什麼東西作發射的動力？）答：瓦斯」、「（辯護人問
      ：這把槍可以打多遠？）答：我也沒有真正去計算過」、
      「（辯護人問：如此說來，你打過？）答：是的，我有打
      過，當初我在跳蚤雜誌上看到購買的，是用貨到付款的方
      式買的，我記得是貨運公司送來的，貨運公司代替他們收
      錢」、「（辯護人問：你打過什麼東西？）答：它的威力
      蠻強的，我打過易開罐」、「（辯護人問：你在距離多遠
      打易開罐的？）答：大約距離20公尺，可以打穿易開罐的
      一面」、「（辯護人問：這把槍你是在什麼時間買的？）
      答：大概 2年多吧」、「（辯護人問：以多少錢買的？）
      答：以5千7百元買的」、「（辯護人問：其它鋼瓶鋼珠哪
      來的？）答：不清楚，鋼瓶、鋼珠不是我的，我當初交給
      被告哥哥也只有這把槍，我買也是這把槍而已」、「（辯
      護人問：你何時把這把槍何時交給被告的哥哥？）答： 1
      年多以前吧」、「（辯護人問：他哥哥叫什麼名字？）答
      ：林明興」、「（辯護人問：你為什麼要交給他哥哥？）
      答：有人跟我講，這個威力太強，恐怕警察會抓，他看我
      也沒有在用，他哥哥跟我要，我就交給他」、「（辯護人
      問：乙○○知道你把這把槍交給他哥哥這個事情嗎？）
      答：不曉得，1年多以前，那時候他還在關吧」、「（辯
      護人問：林明興這把槍放在哪裡，你知道嗎？）答：我不
      清楚」、「（辯護人問：你在什麼地方把這把槍交給林明
      興？）答：殯儀館吧，我上班的地方」、「（辯護人問：
      林明興有無跟你講過，他有用過這把槍嗎？）答：沒有，
      因為當初這把槍因裝填彈夾的部分有鬆脫掉，狀況不是很
      好，就是比較難裝填鋼珠，林明興也沒有跟我講過他使用
      這把槍的情形」。「（檢察官問：你什麼時候知道被告因
      為持有這把槍被警察查獲的事情？）答：這個月的月初，
      因那時公會的小姐幫我接獲鈞院的傳票的時候，我才知道
      ，這把槍被查獲，在這之前乙○○都沒有跟我聯絡過，他
      哥哥也沒有跟我聯絡過，或談過這件事情，是我想可能跟
      這把槍有關，我才打電話給他哥哥，他哥哥在電話裡告訴
      我說，這是我與乙○○之間的問題，好像有點在推責任的
      意思」。「（審判長問：你與林明興通電話的內容？）答
      ：我接到傳票後，就撥給他，我問他怎麼之前沒有告訴我
      乙○○被起訴的事情，他說他不想管這些事情，並說那是
      我跟被告的事情，我問他要怎麼找乙○○，要怎麼跟乙○
      ○聯絡，他說他也不曉得」等語。且經本院當庭庭勘驗扣
      案槍枝，並請證人甲○○指出槍枝鬆脫之地方，證人當庭
      指出鬆脫之地方，並說明：原來交給被告哥哥林明興時，
      裝填子彈的部分螺絲有鬆脫掉了，與現在扣案槍枝不同的
      地方是鬆脫的部分有經過黏合，在之前雖然有鬆脫的現象
      ，但是仍然可以裝填擊發，只是擊發之後，要另外再次裝
      填，在使用上比較不方便，但仍然可以用等情；均有本院
      審判筆錄可憑。觀之證人甲○○就扣案改造空氣槍之來源
      、去向均詳為交代，並能當庭指出該槍特徵；復酌之依其
      所述證言，將使其陷於受刑事追訴之不利狀態，若非實情
      豈有如上表現，故堪認其證言與事實相符而足採信。
（四）綜上各情，被告於警詢、偵查及原審中之自白，並無其他
      證據足認與事實相符。而證人甲○○卻能詳述扣案改造空
      氣槍之來源、去向，並當庭指出該槍特徵，是堪認被告在
      本院上開辯解並非虛言。本案檢察官所舉前述各項用資證
      明被告乙○○涉有槍砲彈藥刀械管制條例第8條第4項罪嫌
      之證據，尚未達到使通常一般人均不致有所懷疑，而得確
      信其為真實之程度，亦即尚有合理之懷疑存在。此外，復
      無其他積極證據足以證明被告確有公訴意旨指述之犯行，
      本諸「罪證有疑，利歸被告」之證據法則，應認不能證明
      被告犯罪。原審僅憑被告自白，為被告有罪之判決，尚有
      未洽。被告上訴否認犯罪，為有理由，應將原判決予撤銷
      ，為被告無罪之諭知，以示審慎。至證人甲○○及林明興
      是否犯罪，應由檢察官依法偵辦，附此敘明。
據上論斷，應依刑事訴訟法第369條第1項前段、第364條、第301
條第1項，判決如主文。
本案經檢察官孫小玲到庭執行職務。
中　　華　　民　　國　　96　　年　　9 　　月　　11　　日
                        審判長法  官  何方興
                              法  官  林鳳珠
                              法  官  林德盛
以上正本證明與原本無異。
如不服本判決，應於送達後10日內，向本院提出上訴狀。其未敘
述理由者，並應於提出上訴狀後10日內向本院補提理由狀 (須附
繕本)。
                              書記官  劉妙娘
中　　華　　民　　國　　96　　年　　9 　　月　　11　　日
